臺灣板橋地方法院民事裁定　九十年度再易字第二號
　　再 審 原 告　乙○○
　　再 審 被 告　天瑚股份有限公司
　　法定代理人　 甲○○
右當事人間請求債務人異議之訴事件，再審原告對於中華民國八十七年八月三十一日
本院八十七年度簡上字第六六號確定判決及八十八年一月三日本院八十七年度再易字
第十一號確定判決提起再審之訴，及八十九年九月二十六日本院八十八年度再易字第
十號確定裁定聲請再審，本院裁定如左：
    主      文
再審之訴及再審之聲請均駁回。
再審訴訟費用及聲請費用均由再審原告負擔。
    理      由
一、本件聲請再審意旨略以：(一)原確定判決適用民事訴訟法第二百四十九條第二項、
    第七十八條之規定，於判決確定後三十日之不變期間內，發生依民事訴訟法第五
    百條第三項、第四百九十六條第一項第一款之規定之再審理由，於本院八十七年
    度再易字第十一號判決及八十八年再易字第十號裁定理由表明再審原告對於本件
    訴之聲明「拒絕給付」之請求權不可行使，上開判決及裁定理由排除、消滅再審
    原告依民事訴訟法第五百條第一項、第三項之規定，不合民法第一百二十八條請
    求權之起算方法。上開判決及裁定理由回復原確定判決之事實及理由，發生依民
    事訴訟法第五百條第三項、第四百九十六條第一項第一款之規定之再審理由，於
    本院八十八年度再易字第十號裁定於八十九年十月五日送達，發生可行使請求再
    審之三十日不變期間內，提起本件再審之訴。(二)原確定判決不合強制執行法第十
    四條第二項規定。如原確定判決事實記載，本件清償票款強制執行事件，非確定
    判決為執行名義，再審被告於執行名義成立前，非根據真實事項，填載票據上之
    債權，發生票據法第二十二條第一項、第四項、商業會計法第三十三條之規定之
    異議事由。(三)不合票據法第二十二條第一項及民法第一百四十四條第一項規定，
    如原確定判決事實記載，本件本票之到期日：七十三年十一月二十八日，三年間
    不行使，於執行名義成立前，因時效而消滅。(四)本件執行名義，再審被告於執行
    名義成立前，非根據真實事項，填載票據上之債權，即非收受利益限度之債權，
    違反商業會計法第三十三條之規定。(五)本件執行名義，再審被告於執行名義成立
    前，非根據真實事項，填載票據上之債權，成立執行名義，陳報債權金額六十六
    萬二千二百元。(六)本件執行事件，八十三年一月七日調查之結果，筆錄記載再審
    被告向法官承認拒絕給付之法定事實，並由拍定人領回尾款，另行起訴請求判決
    之結果，證明本件執行名義所載內容，全不非根據真實事項所填載。(七)違反司法
    院院字二七七六號解釋：「同法第十四條所定債務人異議之訴，以排除執行名義
    之執行力為目的．．．僅就執行名義所載債權，未因強制執行達其目的之部分，
    排除其執行力。」。(八)本件訴之聲明：「拒絕給付」依強制執行法第十四條第二
    項、票據法第二十二條第一項、第四項、商業會計法第三十三條之規定，消滅及
    妨礙請求權之異議原因及事實，合於法律所規定。依強制執行法第十四條第二項
    、票據法第二十二條第一項、第四項、商業會計法第三十三條之規定，消滅及妨
    礙請求權之異議原因及事實，合於法定判決要件。(十)再審被告於執行名義成立前
    ，非根據真實事項，填載票據上之債權，持之行使，成立執行名義，不合誠實及
    信用方法。(十一)基於以上事由，依民事訴訟法第五百條第三項、第四百九十六條第
    一項第一款之規定，提起再審之訴等語。
二、按再審之訴應表明再審理由及關於再審理由並遵守不變期間之證據，並提出於法
    院為之；又裁定已經確定，而有第四百九十六條第一項或第四百九十七條之情形
    者，得準用本編之規定，聲請再審，民事訴訟法第五百零一條第一項第四款及第
    五百零七條分別定有明文。次按所謂表明再審理由必須具體指摘該確定判決有民
    事訴訟法第四百九十六條之何款原因或四百九十七條之原因，且應表明再審理由
    及關於再審理由並遵守不變期間之證據，此為必須具備之程式，而此程式之欠缺
    性質上屬無庸命補正之事項，法院可逕以再審之訴為不合法而駁回，有最高法院
    六十年台抗字第五三八號判例可資參照。
三、關於本院八十七年度簡上字第六六號確定判決部分：再審原告主張本院八十七年
    度再易字第十一號判決及八十八年度再易字第十號裁定表明再審原告對於本件訴
    之聲明「拒絕給付」之請求權不可行使，不合民法第一百二十八條請求權之起算
    方法，發生依民事訴訟法第五百條第三項、第四百九十六條第一項第一款之規定
    之再審理由，於本院八十八年度再易字第十號裁定於八十九年十月五日送達，發
    生可行使請求再審之三十日不變期間云云。惟按：依民事訴訟法第五百條第一項
    、第二項之規定：「再審之訴，應於三十日之不變期間內提起。前項期間，自判
    決確定時起算。但再審之理由知悉在後者，自知悉時起算。」又同條第三項規定
    ：「再審之訴，自判決確定時起，其再審之理由發生於判決確定後者，自發生時
    起如已逾五年者，不得提起。」該條第三項係對提起再審之訴所設之另一限制，
    惟並不排除同條第一、二項之適用（參照最高法院七十一年台再字第二五○號判
    例），換言之，提起再審之訴需於知悉再審理由後三十日之不變期間內提起，否
    則便逾越上開不變期間，再審之訴即屬不合法，應予駁回。本件再審原告於八十
    七年八月七日收受本院八十七年度簡上字第六六號判決書，於斯時起即得知悉原
    判決有如何適用法規顯有錯誤之處，而與何時收受本院八十八年度再易字第十號
    裁定無涉，是故再審原告至遲始於八十九年十一月三日提起本件再審，針對本院
    八十七年度簡上字第六六號之原確定判決臚列上開多達十一點之再審理由，均已
    顯逾提起再審之三十日不變期間，再審之訴之提起應屬不合法。
四、關於本院八十七年度再易字第十一號確定判決及八十八年度再易字第十號確定裁
    定部分：參照前揭最高法院六十年台抗字第五三八號判例意旨，再審理由之表明
    必須具體指摘該確定判決或裁定有民事訴訟法第四百九十六條之何款原因或四百
    九十七條之原因，然遍觀再審原告所提之書狀陳述，其內容針對本院八十七年度
    再易字第十一號判決及八十八年度再易字第十號裁定部分，僅敘明有關遵守不變
    期間之證據，其餘再審理由均未提及上開判決及裁定有何民事訴訟法第四百九十
    六條或四百九十七條之再審原因，揆諸前揭判例意旨，自無庸命其補正，逕以裁
    定駁回。
五、綜上所述，本件再審並不合法，應依民事訴訟法第五百零二條第一項、第五百零
    七條、第九十五條、第七十八條，裁定如主文。
中　　　華　　　民　　　國　　九十一　　年　　　十　　　月　　　七　　　日
                                臺灣板橋地方法院民事第一庭
                                        審判長法　官　許  瑞  助
                                        　　　法　官　周  舒  雁
                                        　　　法　官　許  瑞  東
右正本證明與原本無異
本裁定不得抗告
中　　　華　　　民　　　國　　九十一　　年　　　十　　　月　　　七　　　日
                                        　　　法院書記官　陳淑芳
